臺灣新北地方法院民事判決
110年度重訴字第566號
原      告  尤朝英  

            尤詩凱  
            尤界文  
共      同
訴訟代理人  葉恕宏律師
被      告  劉性良  
                      （現於法務部矯正署臺北監獄臺北分監執行中）
訴訟代理人  潘東翰律師
被      告  郭嘉真  
上列當事人間請求侵權行為損害賠償事件，經本院刑事庭裁定移
送前來（110年度重附民字第10號），本院於民國111年6月20日
言詞辯論終結，判決如下：
    主  文
一、被告己○○應給付原告乙○○新臺幣貳佰貳拾肆萬陸仟參佰伍拾
    陸元，及自民國110年3月20日起至清償日止，按年息百分之
    五計算之利息。
二、被告己○○應給付原告丙○○新臺幣伍拾貳萬貳仟參佰玖拾柒元
    ，及自民國110年3月20日起至清償日止，按年息百分之五計
    算之利息。
三、被告己○○應給付原告甲○○新臺幣伍拾貳萬貳仟參佰玖拾柒元
    ，及自民國110年3月20日起至清償日止，按年息百分之五計
    算之利息。
四、原告其餘之訴駁回。
五、本判決第一項於原告乙○○以新臺幣柒拾肆萬元為被告己○○供
    擔保後，得假執行；被告己○○以新臺幣貳佰貳拾肆萬陸仟參
    佰伍拾陸元為原告乙○○供擔保後，得免為假執行。
六、本判決第二項於原告丙○○以新臺幣壹拾柒萬元為被告己○○供
    擔保後，得假執行；被告己○○以新臺幣伍拾貳萬貳仟參佰玖
    拾柒元為原告丙○○供擔保後，得免為假執行。
七、本判決第三項於原告甲○○以新臺幣壹拾柒萬元為被告己○○供
    擔保後，得假執行；被告己○○以新臺幣伍拾貳萬貳仟參佰玖
    拾柒元為原告甲○○供擔保後，得免為假執行。
八、原告其餘假執行之聲請均駁回。
    事實及理由
壹、程序方面：
    按言詞辯論期日，當事人之一造不到場者，得依到場當事人
    之聲請，由其一造辯論而為判決，民事訴訟法第385條第1項
    前段定有明文。本件被告丁○○經合法通知，未於最後言詞辯
    論期日到場，且核無同法第386條所列各款情形，爰依原告
    之聲請及上開規定，由其一造辯論而為判決。
貳、實體方面：
一、原告主張：
　㈠被告己○○於民國109年6月19日16時8分許，在新北市○○區○○路
    00號前，見被告丁○○駕駛車牌號碼000-0000號自用小客車停
    靠於路邊紅線區，在未熄火且未變換排檔至停車檔之情況下
    ，見副駕駛座上放置黑色皮包一個，被告己○○竟持刀闖入被
    告丁○○車輛之副駕駛座，命令被告郭家真開車前往較無人煙
    之處伺機奪取被告丁○○之財務，然被告丁○○不從，旋與被告
    己○○拉扯，致被告己○○手持之刀子掉落在副駕駛座，被告己○○見狀，乃將其左腳跨至駕駛座踩下油門、右手變換排檔桿
    後，雙手握方向盤高速逆向往前直行於對向車道，於閃避二
    台對象駛來之機車後駛回同向車道，為閃避前方計程車再駛
    至對向車道，逆向高速行駛，因而在新北市○○區○○路00號前
    （按起訴書誤載為142號前），撞擊騎乘自行車順向行駛行
    經該處之戊○○，致其當場人車倒地（下稱系爭事故），並受
    有頭部外傷併硬腦膜上出血、創傷性腦出血、顱骨及顏面骨
    骨折，經送醫治療後仍於109年8月24日因腦部損害及多重器
    官衰竭而宣告死亡。
  ㈡被告丁○○違反道路交通安全規則第112條第1項第1款、第4款
    、第9款規定臨停紅線，且在車輛未熄火之情況下喝水吃藥
    ，也未將車輛排檔與手煞車置於不可移動之狀態，被告己○○
    因而可輕易上車，又被告二人因爭奪車輛之控制權，導致被
    告己○○變換排檔桿後踩下油門，並高速逆向往前直行在對向
    車道，撞擊戊○○致死。是被告二人上開行為與戊○○損害結果
    間具有因果關係，而具有行為關聯共同，應負共同侵權行為
    之損害賠償責任。又原告乙○○為戊○○之配偶，原告丙○○、甲○○為戊○○之子，依民法第184條第1項前段、第1項後段、第2
    項、第185條、第191條之2、第192條、第193條第1項及第19
    4條之規定，向被告請求連帶賠償，項目及金額茲分述如下
    ：
　⒈醫療費用共計新臺幣（下同）6萬4483元：
　　戊○○因系爭事故至馬偕紀念醫院接受治療，於109年8月24日
    因腦部損害及多重器官衰竭而宣告死亡，期間住院之醫療費
    用共計6萬4483元，上開費用皆由原告乙○○所支付。
　⒉喪葬費用共計27萬2810元：
　　戊○○之喪葬費用共計27萬2810元，均由原告乙○○支出，應依
    法由被告等人負賠償之責。
　⒊喪失或減少勞動力的賠償共計8萬6667元：
　  戊○○原職保母，負責照顧2位小孩，月薪4萬元，自109年6月
    19日遭被告等撞擊送醫，於109年8月24日宣告死亡，由原告
    乙○○依法向被告等人請求戊○○於住院期間所喪失或減少勞動
    力之賠償，共計8萬6710元（計算式：40,000÷30×65=86,667
    ）。
　⒋精神慰撫金分別為300萬、200萬元及200萬元：
　　戊○○家屬因系爭事故須兼顧工作輪流照顧，為此事感到心力
    交瘁，並支付龐大之醫療費用。原告乙○○與戊○○自72年結縭
    近40餘年，鶼鰈情深，如今突失愛妻，生活痛不欲生，況戊○○原已接近享清福之年，卻發生如此憾事，家屬聽聞至親無
    預警下喪生，更是傷心欲絕，終日以淚洗面，身心靈負擔難
    以言喻，受有極大之精神痛苦，爰分別請求被告等連帶賠償
    原告乙○○、丙○○、甲○○精神慰撫金300萬元、200萬元、200
    萬元。
　⒌扶養費用共計121萬1341元：
　  戊○○因被告己○○及丁○○之共同侵權行為而死亡，而原告乙○○
    為戊○○之配偶，互負扶養之義務，而原告乙○○自法定退休年
    齡65歲起，已無受有勞動力薪水而能維持生活所需之費用，
    再者，年齡已屆法定退休年限之老年勞動力人口，在職場上
    難以找到適合且願意給機會之職務，故原告乙○○無其他收入
    而不能維持每人每月之平均消費支出之能力，自有受扶養之
    需，其扶養義務人有戊○○及2子（即原告丙○○、甲○○），戊○○應負擔1/3之扶養義務，依新北市108年行政院主計總處公
    布之平均每人月消費支出2萬2755元，其餘命期間（18.44年
    ）為計算，戊○○應負擔之扶養費為1,211,341元【計算式：(
    273,060×13.00000000+(273,060×0.44)×(13.00000000-00.0
    0000000))÷3=1,211,340.000000000。其中13.00000000為年
    別單利5%第18年霍夫曼累計係數，13.00000000為年別單利5
    %第19年霍夫曼累計係數，0.44為未滿一年部分折算年數之
    比例(18.44[去整數得0.44])。採四捨五入，元以下進位】
    。
　⒍綜上，被告己○○及丁○○分別應連帶給付原告乙○○463萬5301元
    ，連帶給付原告丙○○200萬元，連帶給付原告甲○○200萬元。
  ㈢富邦產物保險股份有限公司因本件侵權行為已於109年12月28
    日給付強制汽車責任險保險金予原告乙○○67萬7604元，給付
    原告丙○○、甲○○各67萬7603元，共計203萬2810元。㈡
  ㈣聲明：
　⒈被告應連帶給付原告乙○○467萬5301元，以及自起訴狀繕本送
    達之翌日起至清償日止，按年息百分之五計算之利息。
　⒉被告應連帶給付原告丙○○200萬元，以及自起訴狀繕本送達之
    翌日起至清償日止，按年息百分之五計算之利息。
　⒊被告應連帶給付原告甲○○200萬元，以及自起訴狀繕本送達之
    翌日起至清償日止，按年息百分之五計算之利息。
　⒋如獲勝訴判決，請准供擔保宣告假執行。
　⒌訴訟費用由被告負擔。
二、被告部分：
  ㈠被告己○○抗辯：
　⒈其將左腳跨到駕駛座是想踩剎車停止車輛，右手放在手煞車
    的位置是想拉起手剎車，但無法拉起才改雙手扶方向盤控制
    方向。且本件車内之油門踏板並未採獲被告己○○所穿鞋之鞋
    底紋，足證被告己○○無踩油門之事實。本件僅有被告丁○○於
    刑事案件中之陳述，不得認定戊○○死亡結果與被告己○○行為
    具因果關係。
　⒉依法院勘驗筆錄四，勘驗檔案名稱：000000-000000F㈤，A車
    逆向行駛到對向車道撞及路人，時間僅為8秒，殊難想像被
    告己○○在8秒內可以從副駕駛座起身，屈伸舉起左腳跨過鞍
    部後，伸出左腳踩住油門，然後再將雙手握住方向盤。又被
    告己○○持刀脅迫被告丁○○開車此等條件，與戊○○之死亡結果
    間，並無相當因果關係，被告己○○自不應負損害賠償之責。
　⒊原告請求損害賠償尚有疑義，詳如下述：
　①勞動能力減損：
　　原告雖提出工作證明，然此屬私文書，真實性尚難遽認。
　②精神慰撫金：
　　被告僅國中畢業，前任職水電工，收入微薄，是原告請求精
    神慰撫金300萬元、200萬元、200萬元，顯屬過高。
　③扶養費用：
　　配偶受扶養者，以不能維持生活者為限。原告乙○○應舉證其
    不能維持生活，其請求始為適法。
　⒋原告若有受領強制汽車責任保險之保險金，亦應自原告所得
    請求賠償金額中扣除。
　⒌聲明：
　　①原告之訴駁回。
　　②訴訟費用由原告負擔。
　　③如受不利判決，願供擔保請宣告免為假執行。
  ㈡被告丁○○已於相當時期受合法送達通知，未於言詞辯論期日
    到場，亦未提出書狀作何聲明或陳述。
三、本件不爭執之事實  ㈠
  ㈠被告己○○於109年6月19日16時8分許，在新北市○○區○○路00號
    前，見被告丁○○獨自一人駕駛車牌號碼000-0000號自用小客
    車在上址路邊臨時停車，持小型鐮刀闖入該車副駕駛座，二
    人拉扯後，被告己○○手持之小型鐮刀1把掉落在車輛副駕駛
    座，上開車輛則高速向前逆向行駛至對向車道，嗣在新北市
    ○○區○○路00號前，撞擊在對向車道順向騎乘自行車之戊○○。
  ㈡戊○○因遭車輛撞擊受有頭部外傷併硬腦膜上出血、創傷性腦
    出血、顱骨及顏面骨骨折，經送醫治療後仍於109年8月24日
    因腦部損害及多重器官衰竭而宣告死亡。【本院110年度重
    附民字第10號卷（下稱附民卷）第49頁至第121頁】
  ㈢戊○○因系爭車禍事故至馬偕紀念醫院接受治療，由原告乙○○
    支出醫療費用共計6萬4483元（附民卷第127頁至第131頁）
  ㈣戊○○死亡後，原告乙○○因此支出之喪葬費用共計27萬2810元
    （附民卷第133頁至第139頁）。
  ㈤富邦產物保險股份有限公司已於109年12月28日給付強制汽車
    責任險保險金予原告乙○○67萬7604元，給付原告丙○○、甲○○
    各67萬7603元，共計203萬2810元。
四、本件之爭點：
　㈠被告己○○有無侵權行為？其行為與戊○○之死亡間有無因果關
    係？
　⒈經查，被告己○○於109年6月19日16時8分許，在新北市○○區○○
    路00號前，見被告丁○○獨自1人駕駛車牌號碼000-0000號自
    用小客車在上址路邊臨時停車，副駕駛座上放置黑色皮包1
    個，持小型鐮刀1把，開啟該車副駕駛座車門後，闖入該車
    副駕駛座，持刀指向被告丁○○，並命令被告丁○○依其指示駕
    車離開該處，而欲前往較無人煙處強取被告丁○○之財物；然
    被告丁○○不從並與被告拉扯，致被告己○○手持之小型鐮刀1
    把掉落在副駕駛座，嗣被告己○○將左腳跨至駕駛座，並以雙
    手控制該車方向盤，該車有猛然急速前行且時而駛入對向車
    道逆向行駛，復高速變換車道駛回同向車道直行，被告丁○○
    因而受到極大驚嚇並深感恐懼，不敢再有任何拉扯、抵抗之
    動作。又上開車輛於案發時係沿新北市蘆洲區復興路往復興
    路、信義路交岔路口方向行駛，逆向急行駛入對向車道，旋
    先在蘆洲區復興路83號前，撞擊騎乘自行車順向行駛行經該
    處之戊○○，此已為被告己○○所不爭執，是被告己○○對於其在
    上揭時、地侵入被告丁○○駕駛之車輛，且曾將左腳跨入駕駛
    座之事實，堪以認定。
　⒉另被告丁○○於刑事程序中之警詢、偵訊及一審審理時，曾證
    述：
  ⑴警詢時稱：我當時將車停在新北市蘆洲區民權路與復興路口
    的7-11超商門口，在車內喝水吃藥後，發動引擎準備開車離
    開，被告己○○突然從副駕駛座上車，並亮刀指向我叫我開車
    ，我受到驚嚇且怕他傷害我，便跟他拉扯，被告己○○手持的
    刀在我們拉扯過程中，掉落至車子的地板上，刀子掉落後，
    被告己○○突然將左腳從副駕駛座跨至駕駛座並踩油門，且雙
    手握方向盤控制車輛行向，我的車因而先從復興路92號的便
    利商店前逆向往信義路方向前進，並於逆向行駛時撞上1位
    老太太及1位學生後，被告己○○將車輛的行向拉回到同向車
    道，之後便撞上前方2輛正在停等紅燈的車輛而停下，被告
    己○○控制車輛後，我都沒有踩油門、踩煞車及控制方向盤，
    我當時太緊張，都是由被告己○○控制車輛等語（見臺灣新北
    地方檢察署109年度偵字第22591號卷一第25至32頁、第57至
    59頁）。
  ⑵於偵查中稱：我當時在車內喝水、吃減肥藥並稍事休息後，
    正準備開車離開時，被告己○○突然從副駕駛座開門上車，並
    亮刀指著我，叫我開車，我當下有嚇到且怕他持刀刺殺我，
    所以我第一時間有反抗並與被告己○○搶刀，不讓他將刀刺向
    我，後來被告己○○手持的刀子掉落後，他很快就將左腳跨到
    駕駛座這邊，同時雙手控制車輛的方向盤，在被告己○○跨過
    來踩油門控制方向盤後，車輛就暴衝；雖然被告己○○剛進入
    車內時，車輛的檔位在D 檔（即前進檔位），但我以右腳踩
    著煞車，且當被告己○○持刀刺向我時，我的腳還是踩著煞車
    ，直到被告己○○將腳跨到駕駛座踩油門時，我因為嚇到，就
    沒有踩住煞車，當被告己○○握住方向盤、踩油門時，我沒有
    踩煞車也沒有握方向盤，被告己○○將腳跨過來踩油門後，我
    當時真的嚇到了，甚至嚇到尿褲子了，當時被告己○○的動作
    很快，車子暴衝過程中我沒有辦法理性反應，故無法反抗他
    ，檔案名稱「000000-000000F」之行車紀錄器錄影檔案所攝
    得車輛行進過程，均係由被告己○○控制車輛，當時我將頭轉
    往駕駛座的窗外喊救命，我的腳沒有踩油門，也沒有踩煞車
    等語（見同上偵字第22591號卷二第71至73頁）。
  ⑶於原審時證稱：案發前我先在超商買水，買完後回車上，車
    門並未上鎖，我在車上喝水、吃減肥藥並稍事休息後，正準
    備開車離開時，被告己○○從副駕駛座開門上車，並亮刀出來
    要我開車，好像有講了兩次，但我沒有開車，我用腳踩著煞
    車，一邊在跟他搶刀，後來被告的刀子掉了之後，因為我車
    子的中控比較低，他的左腳就跨過中控至駕駛座踩油門，右
    腳則在副駕駛座，並且以雙手控制方向盤，他踩油門的瞬間
    ，我的車子突然失控暴衝出去；被告己○○進入車內時，車輛
    的檔位是在D檔，因為我原本準備要走了，被告己○○進來後
    ，我當時右腳有踩住煞車，但當被告己○○將腳跨至駕駛座時
    ，我當時就慌掉了，我的腳就沒有踩著煞車或油門，且當被
    告己○○控制方向盤後，我的手也沒有在方向盤上，因為我已
    經慌掉了，嚇到已經有點尿失禁，所以當被告己○○踩油門及
    轉車輛方向盤時，我只能往外喊救命，沒辦法控制車輛當時
    的方向及行進路線，但我有喊煞車，叫被告己○○煞車，被告
    己○○控制車輛行進過程中，有撞到人，是撞到婦人和小孩，
    我當下不是很確定，是直到看行車紀錄器才知道真的有撞到
    婦人和小孩等語（見本院109年度重訴字第37號刑事卷二第1
    10至118頁）。
　⒊是參諸被告丁○○前揭陳述內容，可知被告己○○闖入被告丁○○
    臨停在路邊之車輛後，持刀喝令被告丁○○駕車駛離該處，被
    告丁○○因不從被告己○○之指示，二人發生拉扯，被告己○○手
    持之小型鐮刀於拉扯過程中掉落，被告己○○即將左腳跨至駕
    駛座踩下油門，並以雙手控制該車方向盤，該車有猛然急速
    前行且時而駛入對向車道逆向行駛，復高速變換車道駛回同
    向車道直行，致被告丁○○受到極大驚嚇並深感恐懼；而被告
    丁○○於事發後迄至刑事案件審理程序中，就當日事發經過前
    後陳述均屬一致，並無明顯出入、不一致或矛盾之處，且其
    對大部分問題能有詳盡之陳述，堪認被告丁○○上開陳證，並
    無隱匿或增刪之處，再衡以被告丁○○與被告己○○在案發前素
    未謀面，並無誇大渲染事實經過之必要，堪認被告丁○○於刑
    事程序中所為上開陳述為可採。
　⒋再參以刑事程序中勘驗被告丁○○上開車輛內設置之行車紀錄
    器之錄影檔案（檔案名稱：「000000-000000F」、「000000
    -000000F」），確認在被告己○○上車前，被告丁○○所駕駛之
    上開自用小客車原以怠速滑行之方式往左前方緩慢起駛（錄
    影畫面時間：「16：08：16」），然於被告己○○開啟車門後
    ，該車隨即停止前進並處於靜止狀態（錄影畫面時間：「16
    ：08：16至16：08：17」），被告丁○○則開始放聲尖叫，嗣
    被告己○○上車並關閉車門後，隨即命令被告丁○○不要動，並
    三度喝令被告丁○○開車，但僅聽聞被告丁○○持續放聲尖叫並
    高喊救命，該車並未有何移動之情（錄影畫面時間：「16：
    08：18至16：08：26」），直至被告己○○第三度喝令被告丁○○開車，被告丁○○持續高喊：「啊～救命～救命～救命」後，
    即可聽聞踩踏油門之聲音，該車同時稍微往後倒退（錄影畫
    面時間：「16：08：27至16：08：28」），再隨即跨越分向
    限制線（雙黃實線）逆向行駛至對向車道急行（錄影畫面時
    間：「16：08：30至16：08：33」），嗣為閃避迎面而來順
    向行駛於該對向車道之2 輛機車，該車駛回順向車道，又為
    超越行駛於同向車道前方之營業小客車，該車再逆向行駛至
    對向車道，隨即撞擊騎乘腳踏車順向行駛於對向車道之戊○○
    （錄影畫面時間：「16：08：33至16：08：38」），且自該
    車逆向行駛至對向車道急行起至撞擊戊○○止之錄影期間，均
    可聽聞被告丁○○持續放聲尖叫、高呼救命，於錄影畫面時間
    「16：08：33」時，亦可聽聞被告丁○○大喊「煞車」（本件
    附表均引用臺灣高等法院110年度上訴字第3124號刑事判決
    附表編號3、4 勘驗內容所示），此有本院109年度重訴字第
    37號刑事程序中勘驗筆錄暨畫面擷取照片可參（見本院109
    年度重訴字第37號卷二第104至109頁、第117頁、第163至18
    4頁）。是綜觀前揭行車紀錄器錄影內容，在被告己○○開啟
    車門前，被告丁○○所駕駛之前揭自用小客車已有向前怠速滑
    行之情，直至被告己○○開啟車門後，該車始停止前進，足見
    被告己○○開啟車門前，該車之排檔檔位確實係處於前進檔位
    （即D檔），而被告己○○開啟車門後隨即停止前進，應係被
    告丁○○見被告己○○開啟車門，隨即踩踏煞車所致，可徵被告
    丁○○前揭所述關於被告己○○開啟車門上車之經過，與行車紀
    錄器所攝得之過程相符。另佐以行車紀錄器所攝該車行進過
    程，該車逆向行駛於對向車道時，曾有閃避迎面而來之機車
    之舉，且於駛回順向車道後，為超越前車，復再次逆向行駛
    至對向車道（詳如上開刑事判決附表編號4勘驗內容所示）
    ，顯見該車係在人為操控下行進甚明，衡情倘該車行進中係
    由被告丁○○踩踏油門，若被告丁○○欲使車輛停止前進，其當
    可鬆開油門並踩踏煞車，如此即可停止車輛行進，何須高喊
    「煞車」？又何須對外高呼「救命」？益徵上開車輛並非由
    被告丁○○所操控，而係由被告己○○操控車輛行向至為明確。
　⒌綜上，被告己○○既於上揭時、地侵入被告丁○○車輛，並不當
    操控車輛，致車輛逆向駛入對向車道，因而撞擊順向騎乘腳
    踏車之戊○○，致戊○○受有頭部外傷併硬腦膜上出血、創傷性
    腦出血、顱骨及顏面骨骨折，經送醫治療後仍於109年8月24
    日因腦部損害及多重器官衰竭而宣告死亡。是被告己○○上開
    親權行為與戊○○之受傷、死亡結果間，自有因果關係。
　㈡按因故意或過失，不法侵害他人之權利者，負損害賠償責任
    ；不法侵害他人致死者，對於支出醫療及增加生活上需要之
    費用或殯葬費之人，亦應負損害賠償責任；被害人對於第三
    人負有法定扶養義務者，加害人對於該第三人亦應負損害賠
    償責任，民法第184條第1項前段、第192條第1、2項、第194
    條分別定有明文。又不法侵害他人之身體或健康者，對於被
    害人因此喪失或減少勞動能力或增加生活上之需要時，應負
    損害賠償責任；不法侵害他人致死者，被害人之父、母、子
    、女及配偶，雖非財產上之損害，亦得請求賠償相當之金額
    ，民法第193條第1項、第194條亦分別定有明文。查被告己○○上開侵權行為致戊○○於死，依上揭規定，即應負損害賠償
    責任，又戊○○於受傷後死亡，原告乙○○、丙○○、甲○○均為戊○○之繼承人。是爰就原告主張前開損害項目及金額，分別審
    酌如下：
　⒈醫療費及喪葬費之部分：   
　⑴醫療費用部分，業據原告乙○○提出醫療相關單據（見附民卷
    第127至131頁），共計6萬4483元，且為被告己○○所不爭執
    ，復經本院核對相符，此部分主張堪信可採。
　⑵殯葬費用部分，原告乙○○主張由其支出，並提出禮儀公司出
    具之訂購單、新北市政府殯葬管理處使用設施規費繳納收據
    等相關單據（見附民卷第133至139頁），並就其中27萬2810
    元為請求，被告己○○亦未爭執，經核該等支出尚符合民間治
    喪之習俗，自屬必要之殯葬費用，是原告乙○○此部分之請求
    ，應予准許。
　⒉戊○○受傷期間工作損失部分：
　　原告乙○○主張戊○○生前從事保母工作，每月收入有4萬元，
    並提出工作證明2份為佐（見附民卷第141頁），而依據我國
    一般民情，在家保母之工作屬自營服務業，觀諸上開工作證
    明均由幼兒之父母所出具，其上並已載明幼兒姓名年籍，再
    者，戊○○死亡之際，原告乙○○即於當日製作筆錄，並指明戊○○生前從事之工作為保母（見刑事相驗卷第10頁），是戊○○
    生前從事之工作為保母及每月收入4萬元之情，堪認與事實
    相符。至被告己○○抗辯上開工作證明難認屬真實，然並未再
    具體指明何處與事實不符，是被告己○○所指難認為有理由。
    從而，戊○○自109年6月19日遭被告己○○撞擊送醫，於109年8
    月24日宣告死亡，期間即受有工作收入之損失，共計8萬666
    7元（計算式：40,000÷30×65=86,667），原告乙○○主張其為
    戊○○之繼承人，此部分由其繼承戊○○之上開債權，因而向被
    告己○○請求8萬6667元為有理由，應予准許。
  ⒊扶養費部分：
　⑴按受扶養權利者，以不能維持生活而無謀生能力者為限。前
    項無謀生能力之限制，於直系血親尊親屬，不適用之，民法
    第1117條定有明文。又依同法第1116條之1規定：夫妻互負
    扶養之義務，其負扶養義務之順序與直系血親卑親屬同，其
    受扶養權利之順序與直系血親尊親屬同。是夫妻互受扶養之
    權利，雖不以無謀生能力為必要，然仍應受不能維持生活之
    限制。所謂「不能維持生活」，係指無財產足以維持生活者
    而言；如能以自己之財產維持生活者，自無受扶養之權利（
    最高法院106年度台上字第1666號判決意旨參照）。
　⑵查原告乙○○為戊○○之配偶，與戊○○應互負扶養義務，然原告
    乙○○於107年度至109年度尚有薪資及股利所得，且有房屋及
    土地等不動產，此有原告乙○○107年度至109年度稅務電子閘
    門財產所得調件明細表在卷可參，又原告乙○○所有之財產價
    值，難認嗣後有消滅之可能，是原告乙○○日後顯非不能維持
    生活，應無受扶養之權利，原告乙○○此部分之請求應無理由
    ，不應准許。
　⒋慰撫金部分：
　　按慰撫金核給之標準固與財產上損害之計算不同，然仍應斟
    酌雙方身分、資力、職業、教育程度、經濟狀況與加害程度
    ，及其他各種情形核定相當之數額。查原告乙○○與戊○○於72
    年間結婚，事發時二人已結褵37年，遭逢戊○○突遇事故離世
    ，精神上自是受有莫大痛苦；另原告丙○○、甲○○分別為75年
    、77年生，為戊○○之子，因戊○○遭逢事故離世，頓失母愛，
    精神當亦是受有相當之痛苦，是原告乙○○、丙○○、甲○○請求
    被告己○○賠償精神慰撫金，應屬有據。查，原告乙○○為國中
    畢業，現已退休，原告丙○○大學畢業，現待業中，原告甲○○
    則大學肄業，現在家照顧原告乙○○；另被告己○○為國中畢業
    ，從事水電工之職業（參同上偵卷一第13頁），再經本院調
    閱兩造之稅務電子閘門財產所得明細表，被告己○○於107年
    度至109年度無所得及財產資料，另審酌兩造之身分、地位
    、經濟能力、系爭事故發生之情節經過、被告己○○不法侵害
    之緣由、手段、加害程度，以及原告乙○○、丙○○、甲○○均驟
    失至親，在精神上所受痛苦程度等一切情狀，認原告乙○○得
    請求賠償之精神慰撫金為250萬元，原告丙○○、甲○○各為120
    萬元，應屬適當，原告乙○○、丙○○、甲○○逾此金額之請求，
    即不予准許。
　㈢另按保險人依本法規定所為之保險給付，視為被保險人損害
    賠償金額之一部分；被保險人受賠償請求時，得扣除之，強
    制汽車責任保險法第32條定有明文。準此，保險人所給付之
    保險金，可視為被保險人所負損害賠償金額之一部分，受害
    人倘已自保險金獲得滿足，自不得又對被保險人或加害人再
    為請求。查，原告乙○○已領取強制險給付67萬7604元，原告
    丙○○、甲○○分別已領取強制險給付67萬7603元，此為原告三
    人所自陳，並有存摺明細資料為據（見本院卷第161至171頁
    ），依上開規定，自應由原告請求之賠償金額予以扣除。從
    而，原告乙○○原得請求之賠償金額為292萬3960元(計算式：
    64,483元＋272,810＋86,667＋2,500,000)，扣除上開已領之給
    付67萬7604元（2,923,960－677,604），原告乙○○得請求之
    賠償金額為224萬6356元。另原告丙○○、甲○○部分，扣除上
    開已領取金額，原告丙○○、甲○○可請求金額分別為52萬2397
    元（計算式：1,200,000－677,603）。
　㈣末按給付無確定期限者，債務人於債權人得請求給付時，經
    其催告而未為給付，自受催告起，負遲延責任，其經債權人
    起訴而送達訴狀，或依督促程序送達支付命令，或為其他相
    類之行為者，與催告有同一之效力；遲延之債務，以支付金
    錢為標的者，債權人得請求依法定利率計算之遲延利息；應
    付利息之債務，其利率未經約定，亦無法律可據者，週年利
    率為百分之5，民法第229條第2項、第233條第1項前段、第2
    03條分別定有明文。本件被告己○○對原告乙○○、丙○○、甲○○
    之損害賠償債權，並無約定清償期及利率，是依上開規定，
    原告請求被告己○○自刑事附帶民事起訴狀繕本送達翌日即11
    0年3月20日起(見附民卷第5頁）至清償日止，按週年利率百
    分之5計算之利息，亦屬有據。
五、至原告主張被告丁○○與被告己○○爭奪車輛之控制權，導致車
    輛高速逆向行駛而衝撞戊○○，則被告丁○○就系爭事故亦應與
    被告己○○負共同侵權行為責任等語。然查，原告主張被告丁○○於上開時地與被告己○○爭奪車輛控制權之事實，並未經原
    告舉證以實其說，況依本件刑事案件審理程序中，勘驗車輛
    之行車紀錄器，可認被告丁○○持續尖叫，且叫喊煞車、救命
    ，又據被告丁○○於刑事案件中陳述被告己○○該時控制車輛方
    向盤，且車輛之油門亦由被告己○○踩踏，此均經本院認定如
    上，是難認被告丁○○因與被告己○○爭奪車輛控制權，導致車
    輛高速逆向行駛因而衝撞戊○○之事實。從而，原告主張被告
    丁○○與被告己○○應負共同之侵權行為責任，並無理由，此部
    分即應予以駁回。
六、又被告己○○於本件程序中聲請調查將上開行車紀錄器畫面送
    請中央警察大學，針對被告己○○於短短8秒時間內可從副駕
    駛座屈身舉起左腳，跨越中控鞍部踩踏油門，再將雙手握住
    方向盤之可能性，進行鑑定。惟被告己○○於刑事案件之警詢
    程序即已自陳其將左腳跨越至駕駛座，且右手碰觸方向盤等
    語（見同上偵字卷一第19頁），僅對於其左腳有無踩踏到油
    門乙節為否認之陳述，是被告己○○在上揭時地將左腳跨越至
    駕駛座且有控制方向盤之行為，已足以認定。況上開動作可
    否於8秒內完成，乃取決於個人於該時情狀之肢體反應，又
    上開情狀並非平時可得遇見，是難認有鑑定之必要，附此敘
    明。
七、綜上所述，原告乙○○依侵權行為之法律關係，請求被告己○○
    給付224萬6356元，原告丙○○、甲○○分別請求被告己○○給付5
    2萬2397元，及均自110年3月20日起至清償日止，按週年利
    率百分之5計算之利息，為有理由，應予准許；逾此範圍之
    請求，則無理由，應予駁回。又兩造陳明願供擔保請為准、
    免假執行宣告，經核均無不合，故併酌情宣告原告得欲供擔
    保為假執行，被告己○○得預供擔保免為假執行；至原告三人
    敗訴部分，假執行聲請已失依附，應予駁回。
八、本件事證已臻明確，兩造其餘攻擊防禦方法及所提證據，核
    與本件判決結果不生影響，爰不另一一論述，併予敘明。
九、本件係原告提起刑事附帶民事訴訟，經本院刑事庭裁定移送
    民事庭審理，依法免納裁判費，本件訴訟中又未產生其他訴
    訟費用，故無庸為訴訟費用負擔之諭知。 
中　　華　　民　　國　　111 　年　　7 　　月　　11　　日
                  民事第五庭    法　官　曹惠玲
以上正本係照原本作成。
如對本判決上訴，須於判決送達後20日內向本院提出上訴狀。如
委任律師提起上訴者，應一併繳納上訴審裁判費。
中　　華　　民　　國　　111 　年　　7 　　月　　12　　日
                                書記官  董怡彤